【裁判字號】    90,毒抗,87
【裁判日期】    900328
【裁判案由】    戒治
【裁判全文】
臺灣高等法院臺南分院刑事裁定               九十年度毒抗字第八七號      Ｇ
      抗  告  人
      即  被  告  甲  ○  ○
右抗告人因戒治案件，不服臺灣臺南地方法院中華民國九十年二月六日裁定（九十年
度毒聲字第二六三號）提起抗告，本院裁定如左：
      主      文
抗告駁回。
      理      由
一、原裁定意旨略以：被告甲○○前因施用毒品案件，經依臺灣臺南地方法院以八十
    八年度毒聲字第一九三四號裁定送觀察、勒戒後，認無繼續施用毒品之傾向，由
    臺灣臺南地方法院檢察署檢察官以八十八年度偵字第八三五一號處分不起訴。嗣
    又基於概括犯意，自民國（下同）八十八年九月七日或其前九十六小時內某時至
    同年十月十七日止，連續在臺南市○○路友人家中及高雄往臺南之車上等處施用
    第一級毒品海洛因，分別為警於八十八年九月七日及同年十月十八日在臺南市○
    ○○路○段一七七巷二八號及臺南市○○街二一四號五樓之二等處查獲，經臺灣
    臺南地方法院以八十八年度毒聲字第二八七八號裁定送觀察勒戒後，有繼續施用
    毒品傾向，復再聲請強制戒治，於八十九年十一月十八日戒治期滿。惟被告仍未
    戒除毒癮，復於八十九年十二月二十六日或其前九十六小時內，在不詳地點施用
    第一級毒品海洛因（聲請書誤載為嗎啡），為警在臺南市○區○○路三二號前查
    獲，並扣得第一級毒品海洛因（毛重○．八公克）、摻有海洛因粉末之香煙乙支
    。訊據被告矢口否認有施用毒品犯行，然經採被告之尿液送檢驗結果，呈嗎啡陽
    性反應，有臺南市衛生局出具之尿液檢驗報告附卷可稽，復有台灣台南地方法院
    檢察署刑案資料查註紀錄表及臺灣臺南地方法院八十九年度訴字第二六二號刑事
    判決存卷可考，核被告係三犯毒品危害防制條例第十條之罪，爰依毒品危害防制
    條例第二十條第三項但書規定，裁定將抗告人送戒治處所施以強制戒治云云。
二、本件抗告意旨略以：原裁定所引述之台灣台南地方法院八十八年度毒聲字第二
    八七八號裁定意旨中，所謂「高雄往台南之車．．」究指火車、巴士、自小客車
    或其他車輛，不僅語焉不詳，且該車如係供不特定多數人出入之公共場所，被告
    將如何或以何種方法施用毒品？而所謂「連續在台南市○○路友人家中」一語，
    查獲當時，有無該友人在場？如該宅內無人，被告如何擅入？又對被告施打毒品
    之時間亦不得以臆測或推斷之方式為之，乃該裁定竟未就前揭事實詳加調查，揆
    諸刑事訴訟法第一百五十六條第二項立法旨趣，該裁定採用之證據理由，即尚有
    質疑之餘地（七十四年台覆字第一０號參照），故檢察官聲請書理由所記載各施
    用毒品之時間及地點分析、顯有刑事訴訟法第一百五十五條第二項之違背，從而
    聲請書及本件裁定概乏維持之基礎。抗告人自八十八年度偵字第八三五一號處
    分不起訴，勒戒成功後，已力改前非，不再吸食戕害身心健康之毒品；無奈抗告
    人經八十八年度毒聲字第二八七八號裁定送觀察勒戒以後，身體狀況大不如前，
    法官大人未能注意及此，遽認抗告人尿液檢驗結果，既呈陽性反應，復有刑案查
    註記錄表、刑事判決可考，所辯不能採信，宣示移付戒治。又檢察官聲請書所載
    「八十九年十二月二十六日或其前九十六小時內，在不詳地點施用第一級毒品海
    洛因，為警在台南市○區○○路三二號前查獲‧‧‧」等語，前後用語不僅存有
    相互矛盾之處，不得採為論據；且參諸毒品危害防制條例第三十二條「查辦本條
    例有功人員或檢舉人，應予獎勵‧‧‧」之規定，可見抗告人應係存有前科之故
    遂遭有心人所乘，該警訊資料並無可信之處，所查獲之扣案毒品如何出現亦有可
    疑，抗告人並無施用毒品之行為，盼法官明鑒。又抗告人自八十九年九月至十
    月間，因精神焦慮，曾求診於高雄市幸生診所（電話：000000000），
    此有門診及病歷可資調閱，並有如狀後附呈抗告人長期服用之處方藥品每服七粒
    ，該藥是否存有類似海洛因之成份，亦請送鑑定，俾明真相。綜上所述，本件裁
    定既存有上述諸多疏漏，請應允抗告人證據調查之請求，以符刑事訴訟發現真實
    之原則云云。
三、按鑑於海洛因毒品對於社會危害甚鉅，是施用或販賣毒品行為，早為政府嚴格查
    緝，且施用毒品之行為，亦為社會所不容，是施用毒品者多於隱匿處為之，以逃
    避追緝，是對於施用毒品犯行之認定，除被告確坦承施用毒品犯行，並有其他補
    強證據（如扣案之毒品、吸食器等）以資佐證，否則均多依賴科學鑑定之結果（
    即尿液檢驗報告）以定，合先述明。又按海洛因係嗎啡經化學合成之半人工合成
    品，藥（毒）性較低於嗎啡，故於施用海洛因之煙毒嫌犯尿液中，可檢出嗎啡煙
    毒反應。再有關文獻報導：海洛因經注射入人體後，約八０％於二十四小時內可
    自尿中排出，一般而言，尿液能否驗出嗎啡陽性反應，與其投與量、投與途徑、
    採尿時間、個人體質及檢驗方法之靈敏度有關，國外曾有文獻報導注射六豪克之
    海洛因鹽酸鹽，其代謝嗎啡之平均可檢出時限約為二十六小時（最低檢出量為三
    ００ＮＧ＼ＭＬ）。嗎啡經注射人體後，九０％以上於二十四小時自尿中排出，
    國外曾有文獻報導注射二十毫克之嗎啡硫酸鹽，其嗎啡之平均可檢出時限約為四
    十五小時（最低檢出量三００ＮＧ＼ＭＬ），此亦經行政院衛生署食品檢驗局以
    八十一年九月八日以（八一）藥檢壹字第八一一四八八五號函示在案。經查抗告
    人因持有海洛因毒品（毛重０．八公克）及摻有海洛因粉末之香菸一支，於八十
    九年十二月二十六日為警方在台南市○區○○路三二號前查獲等情，既經抗告人
    於警訊時坦承前開毒品為其所有，雖抗告人否認有施用海洛因毒品之犯行，惟抗
    告人尿液經送驗結果，竟呈嗎啡陽性反應，有臺南市衛生局出具之尿液檢驗報告
    附卷可稽，此外，復有海洛因毒品（毛重０．八公克）及摻有海洛因粉末之香菸
    一支扣案可稽，抗告人施用海洛因毒品之犯行已事證明確而堪予認定。是抗告意
    旨所舉應係台灣台南地方法院八十八年度毒聲字第二八七八號之裁定為抗告之
    理由，抗告人是否對該裁定抗告，如經抗告，顯經駁回，否則何以再經裁定送強
    制戒治，是以該部分並非原裁定所據以認定抗告人施用毒品犯行之依據，自不得
    執之據以指摘原裁定之不當，而抗告意旨所述抗告人既否認有施用，則依前開
    所述，顯在查獲之時或其前之數日內為施用期間，是其指摘並無關乎宏旨，亦無
    可採。另本件抗告人之尿液經送臺南市衛生局檢驗，經臺南市衛生局以免疫分析
    法初步篩檢，並經以「ＴＯＸＩ－ＬＡＢ」（薄層色層分析法）確認，雖單以免
    疫分析法檢驗尿液，有可能因交叉反應，而對服用幾種其他非煙毒或申基安非他
    命藥物者之尿液產生偽陽性之結果，然若搭配薄層分析法，應可摒除絕大部分之
    偽陽性問題（法務部調查局八十五年九月二十六日八五發技（一）字第八五一一
    四九五二號函參照），是據前開法務部調查局八十五年九月二十六日八五發技（
    一）字第八五一一四九五二號函、臺南市衛生局所為之尿液檢驗報告，應可排除
    偽陽性反應之可能，抗告人提出之藥品，既係抗告人長期服用之藥品，焉含有嗎
    啡成份？蓋以用含嗎啡藥物係管制之物品，尚須報核，抗告人僅係焦慮而長期服
    用藥物，依常情自無嗎啡成份之藥物，況既現場查獲抗告人有一小包海洛因及摻
    有海洛因之香煙乙支，足見其所辯即非可採，是抗告意旨所陳請求送鑑定云云
    ，本院認尚無另送鑑定之必要，附此陳明。
四、查抗告人前因施用毒品案件，經依原裁定法院以八十八年度毒聲字第一九三四號
    裁定送觀察、勒戒後，認無繼續施用毒品之傾向，由臺灣臺南地方法院檢察署檢
    察官以八十八年度偵字第八三五一號處分不起訴。嗣又基於概括犯意，自八十八
    年九月七日或其前九十六小時內某時至同年十月十七日止，連續在臺南市○○路
    友人家中及高雄往臺南之車上等處施用第一級毒品海洛因，分別為警於八十八年
    九月七日及同年十月十八日在臺南市○○○路○段一七七巷二八號及臺南市○○
    街二一四號五樓之二等處查獲，經原裁定法院以八十八年度毒聲字第二八七八號
    裁定送觀察勒戒後，有繼續施用毒品傾向，復再聲請強制戒治，於八十九年十一
    月十八日戒治期滿。惟抗告人仍未戒除毒癮，復於八十九年十二月二十六日或其
    前九十六小時內，在不詳地點施用第一級毒品海洛因（聲請書誤載為嗎啡），為
    警在臺南市○區○○路三二號前查獲，並扣得第一級毒品海洛因（毛重○．八公
    克）、摻有海洛因粉末之香煙乙支。雖被告矢口否認有施用毒品犯行，然經採被
    告之尿液送檢驗結果，呈嗎啡陽性反應，有臺南市衛生局出具之尿液檢驗報告附
    卷可稽，復有臺灣臺南地方法院檢察署刑案資料查註紀錄表及臺灣臺南地方法院
    八十九年度訴字第二六二號刑事判決存卷可考，核被告係三犯毒品危害防制條例
    第十條之罪，原裁定法院依毒品危害防制條例第二十條第三項規定，裁定抗告人
    令入戒治處所施以強制戒治，本院核其認事用法，並無違誤之處，抗告人猶執前
    揭抗告意旨據以爭執，為無理由，應予駁回。
五、據上論斷，依刑事訴訟法第四百十二條，裁定如主文。
中    華    民    國      九十      年      三      月      二十八      日
                                  臺灣高等法院臺南分院刑事第六庭
                                      審判長法官  楊    明    章
                                            法官  顏    基    典
                                            法官  徐    宏    志
右正本證明與原本無異。
不得再抗告。
                                      法院書記官  李    梅    菊
中    華    民    國      九十      年      四      月      三          日


司法院資訊處製作；財團法人民間司法改革基金會備份。
